【裁判字號】    98,上訴,4539
【裁判日期】    990505
【裁判案由】    毒品危害防制條例
【裁判全文】
臺灣高等法院刑事判決                98年度上訴字第4539號
上  訴  人
即  被  告  甲○○
選任辯護人  劉韋廷律師
上列上訴人因毒品危害防制條例案件，不服臺灣板橋地方法院97
年度訴字第4157號，中華民國98年9 月30日第一審判決（起訴案
號：臺灣板橋地方法院檢察署97年度偵字第23462 號、97年度毒
偵字第6881號），提起上訴，本院判決如下：
    主  文
上訴駁回。
    事  實
一、甲○○前於民國（下同）95至97年間，因違反毒品危害防制
    條例案件，經判處有期徒刑1 年、5月及7月確定，再經減刑
    為有期徒刑6月、2月15日及3月15日，合併自95年9月20日起
    算執行，至97年2月1日縮刑執行完畢，竟仍不知悛悔，明知
    海洛因屬行政院公告之第一級毒品，不得販賣、持有之。其
    於97年8月12日中午前，接獲李東峰以0000000000 門號行動
    電話撥打其持有之0000000000門號行動電話，李東峰自稱「
    阿峰」，表示欲向甲○○購買海洛因施用，甲○○表示無販
    賣海洛因等語，予以拒絕，惟李東峰因毒癮難耐，再撥打甲
    ○○所持有之上開行動電話詢問，要求代為找尋藥頭，甲○
    ○即予應允，隨即撥打電話給王順山，告以上情，王順山要
    求買方須購買新臺幣（下同）2000元之海洛因乙包，始願賣
    出，甲○○明知王順山具營利之意圖而販賣海洛因，竟與其
    取得犯意之聯絡，轉達王順山之意予李東峰知悉，李東峰隨
    予應允，甲○○再撥打電話回覆王順山，經王順山亦予同意
    ，買賣雙方因此達成以2000元交易一包海洛因之合意，甲○
    ○即要王順山先攜帶海洛因乙包（經李東峰取部分施用，餘
    毛重0.3080公克，驗餘重0.0559公克，業於李東峰施用毒品
    案沒收）至其住處接載其同往，王順山遂委請其不知情之兄
    王順平駕駛879-CD號計程車載同王順山一同前往台北縣板橋
    市○○街甲○○住處，接甲○○上車，王順山坐計程車右前
    座，甲○○坐右後座，甲○○撥打李東峰上開行動電話，相
    約於同日12時許，在台北縣板橋市○○路上「家樂福」量販
    店附近碰頭，以甲○○騎用之機車車號及穿著作為辨識。李
    東峰隨即依約騎用機車從台北縣板橋市○○路○ 段住處前往
    約定之「家樂福」店等候，甲○○、王順山二人為分辨李東
    峰購毒是否遭人跟監，遂先停車在「家樂福」店附近觀察，
    甲○○再撥打李東峰之行動電話，改約在「家樂福」斜對面
    附近之加油站碰頭，李東峰依指示騎機車自「家樂福」前往
    加油站等候，惟甲○○、王順山二人仍停車在加油站附近查
    看，同日14時許，甲○○再撥打李東峰之行動電話，假意對
    李東峰說「東西調不到，要你自己想辦法」云云，李東峰久
    候見甲○○未能出面，乃騎乘機車離去加油站，欲前往衛生
    所服用美沙冬解癮，王順山見狀，即授意王順平駕車尾隨在
    李東峰機車後方，沿台北縣板橋市○○路左轉台北縣中和市
    ○○路行駛，同日14時20分許行至台北縣中和市○○路1176
    號附近機慢車道紅綠燈前，李東峰停等紅燈號誌，王順山遂
    指示王順平將計程車停靠在李東峰所駕駛機車之左側，停車
    後，甲○○按下右後車窗，以「你是阿峰嗎？」等語詢問在
    其窗外右側之李東峰，經確認後，李東峰自身上取出現金20
    00元交給甲○○，甲○○立即交給右前座之王順山，再自王
    順山處接過海洛因1 包，轉交予李東峰收受，完成交易，李
    東峰旋即騎機車欲返回住處施用。王順山則授意王順平駕計
    程車續沿台北縣中和市○○路向前行駛，因李東峰之母親於
    當日早上見李東峰向其索款，知李東峰將依慣例外出購買毒
    品施用，於李東峰出門前即撥打電話通知台北縣政府警察局
    警員，告以上情，經該局警員張哲銘、余忠信於李東峰離開
    家門起，即尾隨李東峰所騎之機車，嗣王順山等人完成交易
    ，警員即騎機車將王順平所駕計程車攔停，當場逮捕甲○○
    、王順山二人，自王順山身上扣得上開購毒款2000元。李東
    峰返回住處，於同日15時15分許，正以注射針筒施打上開購
    入之海洛因1包，在其住處遭警查獲。
二、案經台北縣政府警察局報請臺灣板橋地方法院檢察署檢察官
    偵查起訴。
    理  由
一、程序方面：被告以外之人於審判外之陳述，經當事人於審判
    程序同意作為證據，法院審酌該言詞陳述或書面陳述作成時
    之情況，認為適當者，亦得為證據。當事人、代理人或辯護
    人於法院調查證據時，知有第159條第1項不得為證據之情形
    ，而未於言詞辯論終結前聲明異議者，視為有前項之同意。
    刑事訴訟法第159條之5定有明文。以下所引被告以外之人於
    審判外之書面陳述等證據，經本院詢問關於證據能力，檢察
    官、被告與辯護人均表示無意見（本院卷第63頁、第70頁反
    面），該等證據復均經提示，當事人及辯護人未於言詞辯論
    終結前聲明異議，本院審酌該等證據作成之情況，無違法取
    得情事，認為適於為本件認定事實之依據，依刑事訴訟法第
    159條之5第2項規定，應具有證據能力。
二、訊據上訴人即被告甲○○固坦承於上開時、地，交付海洛因
    乙包予李東峰，並自李東峰收受現金2000元，再交給王順山
    等情不諱，惟否認上開犯行，辯稱：伊並未販賣海洛因乙包
    予李東峰，伊雖有與李東峰相約見面，並由王順平駕駛計程
    車前來載伊，再由伊自王順山處收取海洛因乙包，交予李東
    峰，並將李東峰所交付之2000元交給王順山，惟一開始伊即
    向李東峰表示伊沒有在賣毒，其後係因為李東峰再以電話苦
    苦哀求，伊才幫李東峰聯絡王順山，由王順山自行決定以20
    00元販賣海洛因乙包予李東峰，在加油站伊看到李東峰騎機
    車離開，伊遂請王順平將伊載回住處，但王順平仍跟在李東
    峰車後，最後由伊在計程車右後座交付海洛因乙包予李東峰
    ，實際上販賣海洛因乙包予李東峰者，係王順山其人；本件
    遭警方查獲經過，亦係李東峰配合警方辦案釣魚陷害所致云
    云。經查：
  (一)被告於97年8 月12日中午前，接獲李東峰以0000000000門號
    行動電話撥打其持有0000000000門號行動電話時，李東峰自
    稱「阿峰」，表示欲購買海洛因施用，遭被告以其無販賣海
    洛因云云予以拒絕，惟李東峰因毒癮難耐，再撥打被告所持
    有之行動電話詢問，並要求代為找尋藥頭，被告即予應允，
    並隨即撥打電話給王順山告以上情，王順山即要求李東峰須
    購買2000元之海洛因乙包，始願賣出，被告因而轉達王順山
    之意思予李東峰知悉，李東峰即予應允，嗣被告再撥打電話
    回覆王順山，王順山亦予應允，被告即要王順山先攜帶海洛
    因乙包前來其住處樓下接他，王順山旋即委請其不知情之兄
    王順平駕駛計程車載同王順山在右前座，一同前往上址處接
    載被告上車，被告上車後即坐在右後座撥打李東峰上開行動
    電話，並相約於同日12時許，在台北縣板橋市○○路「家樂
    福」附近碰頭，嗣李東峰依約騎機車自板橋市○○路○ 段住
    處前往「家樂福」等候，之後被告再撥打李東峰之行動電話
    ，改約在「家樂福」斜對面附近之加油站相見，李東峰依約
    騎車自「家樂福」前往加油站等候，同日14時許，被告再撥
    打李東峰之行動電話，表示「東西調不到，要你自己想辦法
    」云云，李東峰亦因久候未見被告出面，而騎車欲前往衛生
    所服用美沙冬解癮，王順山見狀即指示王順平駕計程車尾隨
    在其機車後方，至李東峰騎車沿板橋市○○路左轉中和市○
    ○路行駛，行至中和市○○路1176號附近機慢車道紅綠燈前
    ，正停等紅燈號誌，王順山即要王順平將計程車之右後車窗
    處停靠在李東峰所駕駛上開機車之左側，被告按下右後車窗
    ，問李東峰「你是阿峰嗎？」，李東峰回答：「對」，並拿
    出現金2000元交給被告，被告立即交給右前座之王順山，再
    自王順山處接過海洛因乙包，交給李東峰收受，完成交易後
    ，李東峰隨即騎機車返回住處施用。警員張哲銘、余忠信等
    人尾隨在李東峰、王順平之之機車、計程車後方，在被告等
    人與李東峰進行上開交易時，其中乙位警員甚至騎機車行經
    李東峰右側處，嗣其二人完成上開交易，該警員即騎機車攔
    停王順平之計程車，當場逮捕被告、王順山二人到案，自王
    順山身上扣得購毒款2000元等情，業據被告於原審供承綦詳
    （見原審卷一第66頁、第67頁）。
  (二)證人李東峰於原審證稱：「（你有無1支電話門號是0000000
    000 ？）有」、「（你有無撥打過0000000000的電話？）我
    忘記了。我曾經打過壹個朋友的電話，但是門號我忘記了。
    我把門號都存在我用的手機裡面，我不知道號碼打的是幾號
    」、「（97年8 月12日你有無打電話要買毒品？）我有打電
    話給朋友，看他那邊有沒有海洛因，因為我這邊沒有，因為
    我需要用，我打電話給他時，他說他那邊也沒有，我叫他幫
    我找藥頭看看」、「（當天你打電話時，接電話的人是否就
    是你朋友？）到最後我才知道不是，當時打電話時因為聲音
    很像，我以為是我朋友接的」、「（你打電話時，跟對方講
    什麼？）我問他有沒有東西，因為我跟我朋友經常購買一起
    使用，我朋友會去找藥頭。他比較有辦法」、「（你那個朋
    友叫什麼姓名或是綽號？）我叫他阿峰（台語），姓名我不
    知道」、「（你打電話給該朋友時，他怎麼回答你？）他說
    他沒有，他說他要找藥頭，他也沒有，....」、「（他有無
    告訴你他有在賣或是沒有在賣毒品？）他跟我講他沒有在賣
    」、「（你跟該朋友的聯絡過程，你有無發現他不是你那個
    朋友嗎？）到後來我才發現，當天我跟那位朋友有約中午12
    點在板橋市○○路一家家樂福對面碰面，後來又改成在三民
    路上的加油站碰面，我等到下午2 點，人還沒有來，但是有
    打電話給我說沒有海洛因，我就走了，我就去中和喝美沙冬
    ，因為我下午二點開始要喝美沙冬。我在板橋和中和的附近
    高架橋旁邊十字路口，我不知道路名，那附近有一間像是警
    察局，有警察在站崗，有壹台計程車開到我左手邊，當時剛
    好紅燈，計程車上有三個人，壹個是駕駛，壹個坐在副駕駛
    座，後座有壹個人，坐後座的人搖下車窗問我是不是阿峰，
    我說對，他就說他有幫我調，問我要不要，我跟他說你調到
    了，我錢就給他，大約是1000元、2000元，價格我忘記了，
    都是千元鈔，他就給我一包海洛因，之後我就回家施用海洛
    因了」、「（你何時發現你電話聯絡的人不是你的朋友？）
    到最後在十字路口時我才知道。就是他問我是不是阿峰時」
    、「（為何會約在三民路的加油站？）我不知道」、「（約
    在該處的目的為何？）我要等海洛因來」、「（電話中的那
    個朋友跟你說會送海洛因到該處嗎？）他跟我說他有朋友會
    來，他說他也在等朋友，他會過來到那邊，讓我一直在那裡
    等。差不多12點半到1 點左右，他打電話來說叫我改到加油
    站等。他說他有朋友會來，他說他也在等朋友這些話就是這
    個時候講的。我們電話聯絡過很多次，他一直打電話給我」
    、「（中午12點時被告有跟你約在家樂福，之前跟你講的內
    容是說他有朋友會來，他也在等朋友，或是這句話是在12點
    半到1 點左右改在加油站的電話中講的？）當時我人在我家
    裡」、「（當初被告跟你約在家樂福，是否在電話中有跟你
    說他也約朋友一起在家樂福見面，或是被告是在跟你約家樂
    福以後，你已經到家樂福，他再打電話跟你講，因為他在等
    朋友，所以要跟你改約在加油站見面？）他說他已經在家樂
    福等他朋友，當時我人在家樂福對面，後來他叫我去加油站
    ，我就去加油站等」、「（你到加油站等之後，後來為何離
    開？）我等到2點，因為我等得很氣，2點是要去喝美沙冬的
    時間，我要去喝」、「（你要離開之前，有無再與電話中的
    朋友確認他會不會來？）沒有」、「（被告曾說他最後在電
    話中有跟你講他沒有辦法幫你調，叫你自己想辦法，你才離
    開加油站，有無此事？）有，我就趕快去喝美沙冬」、「（
    後來有壹台計程車接近，問你是不是阿峰，你當時知道他是
    電話中的人嗎？）我本來不知道，因為他們說他們在我旁邊
    附近看我，我在那裡一直等，我不知道是誰，我都不認識。
    我被警察抓到我才知道」、「（搖下車窗的那個人，你是跟
    他買毒品嗎？）我錢是拿給他，他有拿海洛因給我，我不知
    道誰是藥頭，他就是我叫他幫我調的那個人，這個電話號碼
    我就存在手機裡面。....」、「（在庭的被告你是否認識？
    ）在警察局我才認識，之前我不認識」、「（你剛回答辯護
    人問題說你一直到中和計程車搖下車窗問你是不是阿峰時，
    你才知道0926那支電話的使用者並不是你的朋友，但是你又
    回答辯護人說在97年8 月12日跟0926那支電話的使用者通話
    很多次，在通話的過程中，0926的使用者都沒有說不是你的
    那位朋友嗎？）有，但是我所聽到的聲音我以為是我朋友跟
    我開玩笑，有時候我朋友經常鬧來鬧去」、「（你的意思是
    說一開始他有說他不是你朋友，你還是繼續說要找海洛因，
    他也不太堅持他不是你朋友，答應要幫你找海洛因？）是，
    我就叫他幫我找，他說他找找看」、「在家裡出門之前我就
    在電話中跟對方說我的機車車號及我的穿著」、「（他怎麼
    知道要往中和找你？）我不知道。搞不好他在旁邊一直看我
    」、「（後來該輛計程車有被警察查獲，這件事情你是否知
    情？）不知道，當時我人在家裡。後來警察到我家裡找我，
    我剛好在施用海洛因」、「（當天下午2 點20分左右，你說
    有一部計程車停在你的機車左邊，你拿2000元給後座的人，
    後座的人拿1 包海洛因給你，你離開之後，那部計程車往前
    開大約一、二百公尺就被台北縣刑大警察攔查查獲你交付的
    那2000 元，之後在下午3點15分台北縣刑大的警察就到你板
    橋市○○路的家裡經你同意搜索，而查獲你剛才所述拿到的
    那包海洛因，警察怎麼知道你住在那裡？）我已經被抓3 次
    了，一個禮拜被抓一次，三個禮拜抓三次」等語（見原審卷
    二第16頁起），與被告所陳述當天相關之聯絡、交易等相合
    。
  (三)證人即本案查獲之警員余忠信於原審證稱：「（當時為何會
    去搜索上開營業小客車內的甲○○等人？）當天中午我們直
    接去李東峰家，我們到他家樓下去等，我們知道他有施用毒
    品，我們想要抓供貨給他的上游，我們在他家樓下有看到李
    東峰從樓上下來，騎機車外出，他繞了很多路，大概是走板
    橋市○○路、民生路等，他中間在三民路巷口有停下來打電
    話聯絡，因為我騎機車停在他旁邊，距離很近，我隱約有聽
    到他跟對方聯絡要跟對方買毒品的事情，我另外有三個同事
    是開車跟在後面蒐證，另外乙○○也是騎機車。後來李東峰
    在聯絡的過程中，講的很大聲意思是說到底有沒有，他在等
    ，但一直都沒有消息，李東峰就繼續往三民路左轉中正路往
    中和方向行駛，當時我一直跟在李東峰後面，突然有一輛計
    程車靠近李東峰的機車，是在中和市○○路1100多號，是在
    一間加油站前面，我看到他和計程車上右後座的人短暫交談
    ，我看到車上有人拿東西出來，李東峰有接手的動作，當時
    我因為看到有計程車靠近李東峰的機車，我就騎機車從李東
    峰的機車右側騎過去，我看到車上有人拿東西出來，李東峰
    有接手的動作，當時我正好騎李東峰機車的右側，我往前騎
    到計程車前面，我沒有停下來，當時計程車已經在動了，開
    到內側車道去了，只有我壹個人，我不敢攔車，我向我同事
    揮手示意就是這部計程車，剛好計程車在等紅燈，我們就上
    前攔車」、「（當那部計程車靠近李東峰的機車時，李東峰
    的機車在何處？）他原本在行駛，計程車靠近他之後他才停
    下來，他停下來的地方在路邊，他剛好在高架橋下面，是在
    最靠近人行道的那個車道」、「（李東峰機車停下來的地方
    右側可以容得下你騎機車從他右側經過？）可以，他停的不
    是很靠近旁邊」、「（那部計程車靠近李東峰機車的地方是
    否是靠近壹個十字路口，附近有一間好像是警察局？）如果
    是從三民路左轉中正路，已經經過保安大隊，已經快靠近中
    和中山路。附近有警察局，是保安警察大隊。那裡離中山路
    、中正路十字路口沒有很遠」、「（那部計程車靠近李東峰
    機車的地方，跟你們後來上前去攔車搜索的地方中間隔多遠
    ？）沒有很遠，還沒有過我剛剛提到的十字路口，大約隔了
    50公尺。是從1100多號到907號」、「（後來當天下午3點15
    分，是否有在板橋市○○路○ 段136巷14號之1李東峰的家裡
    搜索並扣押到1 包海洛因殘渣袋等物？）有」、「（你們當
    天中午從李東峰家樓下一直跟蹤他直到前述有一部計程車靠
    近他機車的地方，這過程中，李東峰是否知道你們在跟他？
    ）他完全不知道」、「（當天在搜索甲○○所乘坐的計程車
    之後，你們隨即又去李東峰家搜索，並經過他的同意進行搜
    索，你們當時是想搜索何物？）毒品」、「（你們知道李東
    峰家的詳細地址？）知道，之前我們已經抓過他二次了」、
    「（本件發生在97年8 月12日，你剛剛說之前有抓過李東峰
    二次，該二次距離97年8 月12日時間為何？）這二次都是在
    之前大約1、2個月內」、「（你們在97年8 月12日之前有無
    對李東峰作你剛剛所述的跟監的行動？）之前都沒有，之前
    是直接到他家去抓」、「（之前李東峰的媽媽就有向你們報
    告李東峰的行蹤的習慣嗎？）剛開始他媽媽跟我們小隊長接
    觸，他媽媽反對他吸毒，才會叫我們去抓他，李東峰回家之
    後就關在房間，他媽媽就知道他在房間裡面是在施打毒品」
    、「（97年8 月12日這一次是你們第一次跟監李東峰出門嗎
    ？）是」、「（之前李東峰媽媽已經跟你們說他有在施用毒
    品，為何當時並沒有要去抓藥頭？）剛開始他媽媽希望我們
    抓李東峰去勒戒戒治，看能不能將毒品戒掉，有時我們時間
    上無法配合，我們還有其他勤務，到他家抓是最快的，如果
    要跟監抓藥頭需要時間」等語（見原審卷二第47頁起），核
    與查獲之小隊長乙○○於本院證述查獲被告等人之情節，悉
    相符合（見本院卷第131 頁起），亦與李東峰之證述相符，
    復有台北縣政府警察局搜索扣押筆錄（見第23462號偵卷第2
    9 頁起）、0000000000門號、0000000000門號（按被告自稱
    其於97年8 月12日所使用之另一個門號）、0000000000門號
    （按王順山於97年8 月12日所使用之門號）之通聯紀錄（見
    原審卷一第99頁起）、搜索王順平計程車之攝影翻拍照片 4
    張（見第23462 號偵卷第93頁起）、扣案現金2000元、李東
    峰於施用毒品中之查獲現場照片4紙（見第23462號偵卷第91
    頁、第92頁）、李東峰之尿液代碼表、台灣檢驗科技股份有
    限公司濫用藥物檢驗報告等（見第23462號偵卷第125頁起）
    、扣案之海洛因之檢驗報告（見第23462號偵卷第132頁，該
    袋業經臺灣板橋地方法院檢察署檢察官執行沒收在案，見原
    審卷二第79頁）等可稽，堪以認定。
  (四)雖被告辯稱上開海洛因交易實際販賣者係王順山其人，其一
    開始有向李東峰說伊沒有在賣，之後係因李東峰再打電話來
    苦苦哀求，伊才幫李東峰聯絡王順山云云。惟揆諸被告參與
    販賣上開海洛因乙包之過程，被告不僅接聽李東峰來電稱欲
    購買海洛因施用在先，並代為聯絡王順山，告以上情，而不
    知情之王順平駕駛計程車載同被告與王順山前往，被告又於
    上開時、地收受由李東峰所交付之購毒現金2000元，轉交給
    王順山收受，隨即由被告本人自王順山手中接受海洛因乙包
    ，轉交給李東峰，則被告顯已參與李東峰本次交易海洛因之
    行為，其行為顯已該當毒品危害防制條例第4條第1項所規定
    「販賣」海洛因之構成要件。又被告遭查獲後，因涉嫌重罪
    遭原審羈押在案，而被告於羈押期間之97年9 月23日，有訴
    外人即王順山認識之友人陳添順前往接見被告，其間接見通
    話之錄音紀錄，經原審勘驗，其通話內容確有談及「阿山」
    之人涉有本案犯行之對話，此經原審勘驗，並有其錄音譯文
    可佐（見原審卷二第20頁、第25頁起），是被告與王順山二
    人就其等以2000元之價格，販賣海洛因乙包予李東峰施用之
    行為間，已該當刑法第28條所規定「共同正犯」之「犯意聯
    絡」及「行為分擔」要件，自均屬販賣本件海洛因之共同正
    犯至為灼然，雖檢察官以罪嫌不足對王順山為不起訴處分確
    定，仍不影響對被告犯行之認定。再者，揆諸被告於上開時
    地與王順山聯絡後，與李東峰相約在「家樂福」見面交易後
    ，被告先以上開行動電話通知李東峰，變更交易地點至加油
    站，最後至同日14時許，再對李東峰以行動電話告知其調不
    到東西云云，然被告實際上仍尾隨李東峰，並利用李東峰停
    等紅燈號誌之時，停車在李東峰所騎用之機車左側，詢問李
    東峰「你是阿峰嗎？」等語，繼而與李東峰進行海洛因乙包
    之交易，以此過程以觀，並參酌證人李東峰於原審所證稱：
    「在家裡出門之前我就在電話中跟對方說我的機車車號及我
    的穿著」、「（你剛說他們在你附近看你，是有人跟你講或
    是你看到的或是你猜測的？）頭先電話中他以為我有找警察
    ，他說有警察在旁邊，我說我不可能，我一個人而已，他才
    叫我到加油站那邊。被告在電話中說他在我旁邊，他說我是
    誰他已經知道了」等語，足證被告、王順山二人就其二人與
    李東峰進行海洛因之交易過程，相當謹慎，被告、王順山若
    非與李東峰進行海洛因交易，何需如此？被告若無共同販毒
    之意，亦早可逕自下車，何況，最後係經由被告之手，交付
    海洛因乙包予李東峰，並接收李東峰所交付之2000元轉予王
    順山收受，是被告所辯，僅屬事後卸責之詞而不足採信。至
    於王順山於原審證稱：當天係被告要還欠他的2000元，才與
    被告見面，其不知被告當時要販賣海洛因予李東峰云云，核
    與被告之供述及李東峰之證述相違，不足為有利於被告認定
    之依據，附此敘明。
  (五)被告及其辯護人另以被告係因李東峰事先配合警方「釣魚」
    所致乙節，業據證人即查獲本案之小隊長乙○○於本院證述
    ：李東峰之母親於查獲當日及前一日均以電話聯繫警方，長
    官指示應查緝李東峰之毒品來源，因此警察去李東峰家跟監
    ，李東峰購毒全程並未發現警方跟監等語甚明（見本院卷第
    131 頁起）；並據證人李東峰於原審證稱：「（是不是你配
    合警察去買的？）不是」、「（你剛說他們在你附近看你，
    是有人跟你講或是你看到的或是你猜測的？）頭先電話中他
    以為我有找警察，他說有警察在旁邊，我說我不可能，我壹
    個人而已，他才叫我到加油站那邊。被告在電話中說他在我
    旁邊，他說我是誰他已經知道了」「（後來該輛計程車有被
    警察查獲，這件事情你是否知情？）不知道，當時我人在家
    裡。後來警察到我家裡找我，我剛好在施用海洛因」等語；
    又有警員余忠信於原審證稱：「（你們怎麼有把握李東峰在
    97年8 月12日中午出門就是要購買毒品？）這個時間點都是
    有人跟我們講的，是李東峰的媽媽，她跟我們講他當天中午
    出去要購買毒品。之前都是他媽媽拜託我們去他家抓他，當
    天李東峰出門之前，他有向他媽媽要錢，他媽媽給錢之後就
    跟我們講他大約幾點鐘會出門」等語（見原審卷二第47頁起
    ）；證人即李東峰之母林珠仔於原審亦證稱：「（97年8 月
    12日那天，你有無打電話給警察？）我不記得日期，但是我
    有打給警察過。但我請求不要說是我打電話給警察的，因為
    我是想要我小孩改過」、「（你都用哪支電話打給警察？）
    我不記得是用家裡的電話還是用手機，我要打電話都會怕得
    發抖」、「（你是直接打110 ，還是打給哪位警察？）我是
    打去分局」、「（你當時有無說要打給哪位警察？）我忘記
    了」、「（都是哪位警察跟你聯絡的？或是不一樣的警察跟
    你聯絡的？）我不記得了」、「（你打過幾次電話給警察檢
    舉？）沒有幾次，我不記得了」、「（你檢舉之後，警察有
    無打電話跟你聯絡檢舉的結果為何？）沒有」、「（你印象
    中你有無打電話給警察說李東峰向你拿錢，並出門要去買毒
    品？）有，他是跟我說要去衛生所吃藥，但他跟我拿比較多
    錢，我就覺得奇怪，我就打電話給警察說他可能出去買毒品
    」、「（你打完這通電話後，李東峰有無因為毒品案件遭警
    察逮捕？）他有回來後，在家裡被抓」等語（見原審卷二第
    123 頁起）綦詳，亦堪採信，是被告遭警查獲，非因李東峰
    配合警方「釣魚」查獲所致，至為顯然。
  (六)被告與李東峰素未謀面，此經被告與李東峰均為相同之陳述
    ，僅因李東峰以電話相求，被告即為其聯絡王順山購毒，王
    順山以至少需2000元之價格使同意交易，被告自屬明知王順
    山販毒賺錢，其與王順山基於共同犯意之聯絡販賣海洛因予
    李東峰，被告同具為王順山營利之意圖亦明。綜上所述，被
    告共同販賣海洛因之犯行已臻明確，應予依法論科。被告另
    聲請傳訊警員吳哲銘以證明陷害教唆云云，因本案業經警察
    乙○○、余忠信二人到庭證述，證明無陷害教唆情形，就同
    一證明事項，並無另傳訊吳哲銘之必要。被告又聲請函查李
    東峰於97年8月12日之雙向通聯紀錄，惟97年8月12日迄被告
    上訴於98年11月繫屬本院，逾一年，已超過依通聯紀錄保留
    之期限，故認無另函查之必要。
二、新舊法比較：毒品危害防制條例第4條於98年5月20日修正，
    參98年6月8日法務部法檢字第0980802279號函依同條例第36
    條規定，修正條文自公布後6 個月施行，即自98年11月20日
    起施行。修正後該條例第4條第1項製造、運輸、販賣第一級
    毒品者，處死刑或無期徒刑；處無期徒刑者，得併科新臺幣
    2 千萬元以下罰金。較修正前法定刑為重，經比較新、舊法
    ，以修正前之規定較有利於被告，應依刑法第2條第1項之規
    定，適用修正前之規定。
三、核被告所為，係犯毒品危害防制條例第4 條第1 項之販賣第
    一級毒品罪。被告持有海洛因乙包之低度行為，為其後販賣
    海洛因之高度行為所吸收，不另論擬。被告與王順山間，有
    犯意聯絡及行為分擔，為共同正犯。被告前因違反毒品危害
    防制條例案件，經法院判處有期徒刑，於97年2月1日縮刑執
    行完畢，詳如事實欄所示，有本院被告前案紀錄表可稽，其
    於5 年內，故意再犯有期徒刑以上之本罪，為累犯，除法定
    本刑為死刑、無期徒刑，依法不得加重外，應加重其刑。又
    被告雖供述部分犯行，惟陳稱基於幫助李東峰買毒之意思，
    否認與王順山共同販毒之犯意。按所謂自白者，係指坦白承
    認犯罪構成要件事實而言，被告對販毒之主要構成犯罪事實
    即犯意並未承認，縱承認轉交金錢及毒品等部分犯罪構成要
    件事實，仍難認其自白販毒而獲邀得減輕其刑之寬典。又同
    為販賣第一級毒品之人，其原因動機不一，犯罪情節未必盡
    同，或有大盤毒梟者，亦有中、小盤之分，甚或僅止於吸毒
    者友儕間為求互通有無之有償轉讓者亦有之，其販賣行為所
    造成危害社會之程度自屬有異，法律科處此類犯罪，所設之
    法定最低本刑卻同為「無期徒刑，得併科新臺幣1 千萬元以
    下罰金」，不可謂不重，其犯罪之情狀尚屬可憫恕。於此情
    形，自非不可依客觀之犯行與主觀之惡性二者加以考量其情
    狀，是否有可憫恕之處，適用刑法第59條之規定酌量減輕其
    刑，期使個案裁判之量刑，能斟酌至當，符合比例原則。被
    告於犯本案之前，未曾有販賣毒品之前科紀錄，且本案中被
    告所販賣價值2000元之海洛因乙包，重量有限，共犯獲利亦
    屬有限，被告若逕科以本罪法定本刑之最輕刑度，實仍嫌過
    重，情輕法重，是依刑法第59條之規定，酌量減輕被告之刑
    ，並依法先加後減之。
四、被告上訴略以：警方是否唆使李東峰向被告購毒而有陷害教
    唆之情？李東峰證詞前後矛盾並不合常理，其母林珠仔於原
    審所述多為「不記得了」，不足為認定被告販毒之證據；王
    順山為本件實際販售毒品之人，被告就本件販毒不與之構成
    共犯，警方查獲李東峰持有毒品，當時未就毒品包裝驗證是
    否兼有王順山之指紋，員警取證顯有瑕疵，又計程車司機王
    順平為王順山之兄，對王順山為有利之片面證詞，與王順山
    之證詞均不足作為不利被告之認定，又王順山證稱被告以查
    扣之2000元償還其債務，不應以之認定被告販毒等語，惟查
    ：本件無陷害教唆之情形，已詳如前述，李東峰關於案發當
    日如何聯絡被告，如何在現場等候，如何更易交易地點，如
    何交付現金2000元予被告，及自被告手中取得扣案毒品1 包
    等重要事項，均無矛盾之處，關於細節縱有不一之小節，應
    屬記憶及溝通能力有限所致，不影響採證，林珠仔亦有部分
    證詞明確，並非全部證述「忘記」，亦如前述，本件李東峰
    購得之毒品於查獲時雖未經採驗指紋，惟本院認定被告係與
    王順山共同販售該包海洛因，已有足夠之證據認定其參與販
    毒，而王順山兄弟雖證稱本件毒品是由被告單獨販售云云，
    然為本院所不採，本院認定被告共同與王順山販售海洛因，
    證據均詳如前述，被告之上訴理由不足翻異有罪之認定。
五、原審認定被告共同販賣毒品海洛因，引用刑法第28條、第47
    條第1 項、第59條，雖未及比較新舊法，惟適用修正前違反
    毒品危害防制條例第4條第1 項，對被告販賣第1級毒品行為
    論罪，結論並無不合，又審酌海洛因具有高度成癮性，戒解
    不易，嚴重危害國人身心健康，為國法懸為厲禁，被告恣意
    與人共同販售海洛因，危害他人身體健康及社會風氣，並衡
    以被告之生活狀況、品行、智識程度、販賣之動機、目的、
    手段、次數、所得利益暨所生之危害，及犯罪後否認犯行等
    一切情狀，量處被告有期徒刑17年，並諭知褫奪公權8 年。
    並就扣案之現金2000元，認定為本案共同正犯王順山因本件
    犯罪所得之財物，依毒品危害防制條例第19條第1 項之規定
    ，宣告沒收之，復說明在李東峰處扣案之毒品 1包無庸諭知
    沒收銷燬之理由。其認事、用法均無違誤，量刑亦屬妥適。
    本件上訴為無理由，應予駁回。
六、共犯王順山雖經不起訴處分，檢察官根據本案所列相關之證
    據，如認有積極之新證據，得對之再行起訴，併此敘明。
據上論斷，應依刑事訴訟法第368條，判決如主文。
本案經檢察官陳玉珍到庭執行職務。
中    華    民    國    99    年    5     月     5    日
                  刑事第二十一庭審判長法  官  蔡聰明
                                      法  官  許永煌
                                      法  官  趙文
以上正本證明與原本無異。
如不服本判決，應於收受送達後10日內向本院提出上訴書狀，其
未敘述上訴之理由者並得於提起上訴後10日內向本院補提理由書
（均須按他造當事人之人數附繕本）「切勿逕送上級法院」。
                                      書記官  葉金發
中    華    民    國    99    年    5     月    6     日
附錄：本案論罪科刑法條全文
修正前毒品危害防制條例第4條
製造、運輸、販賣第一級毒品者，處死刑或無期徒刑；處無期徒
刑者，得併科新臺幣 1 千萬元以下罰金。
製造、運輸、販賣第二級毒品者，處無期徒刑或 7 年以上有期
徒刑，得併科新臺幣 7 百萬元以下罰金。
製造、運輸、販賣第三級毒品者，處 5 年以上有期徒刑，得併
科新臺幣 5 百萬元以下罰金。
製造、運輸、販賣第四級毒品者，處 3 年以上 10 年以下有期
徒刑，得併科新臺幣 3 百萬元以下罰金。
製造、運輸、販賣專供製造或施用毒品之器具者，處 1 年以上
7 年以下有期徒刑，得併科新臺幣 1 百萬元以下罰金。
前五項之未遂犯罰之。

司法院資訊處製作；財團法人民間司法改革基金會備份。
